【裁判字號】    97,上易,869
【裁判日期】    970610
【裁判案由】    詐欺
【裁判全文】
臺灣高等法院臺中分院刑事判決         97年度上易字第869號
上  訴  人  臺灣臺中地方法院檢察署檢察官
被      告  丙○○
上列上訴人因被告詐欺案件，不服臺灣臺中地方法院97年度易字
第655號中華民國97年4月2日第一審判決（起訴案號：臺灣臺中
地方法院檢察署96年度偵字第10661號），提起上訴，本院判決
如下：
    主  文
原判決撤銷。
丙○○犯幫助詐欺取財罪，處拘役肆拾日，如易科罰金，以新台
幣壹仟元折算壹日，減為拘役貳拾日，如易科罰金，以新台幣壹
仟元折算壹日。
    事  實
一、丙○○能預見將自己所申辦之電話門號預付卡交付給不詳身
    分之成年人使用，足供他人作為詐騙財物聯絡之工具，竟仍
    基於幫助他人詐欺取財之不確定故意，於民國（下同）95年
    6月27日至台灣大哥大股份有限公司桃園中平特約服務中心
    申辦0000-000000號（聲請書誤載為0000000000號）行動電
    話預付卡後，於同年7月間某日起至同年9月7日之間某時，
    在不詳地點，將其所申辦之上開行動電話預付卡交付給1名
    不詳年籍姓名之成年人使用，容任他人作為詐欺取財之工具
    。而該年籍不詳之人取得上開預付卡後，其所屬之詐騙集團
    成員，於同年9月7日上午，先以上開電話與楊勝竣（業經原
    審法院96年度簡字第1001號以幫助詐欺罪判處有期徒刑3月
    確定在案）聯絡，要求楊勝竣交付帳戶存摺作為貸款使用，
    楊勝竣能預見將能預見將自己帳戶存摺、提款卡連同密碼交
    付予不詳身分之成年人使用，足供他人作為詐騙財物匯款之
    工具，亦基於幫助他人詐欺取財之不確定故意，於95年9月7
    日上午，在臺中縣烏日鄉○○路附近，將其所有之烏日郵局
    ，局號：000000-0號，帳號：000000-0號帳戶之存摺、提款
    卡（含密碼）交付予不詳年籍、姓名之成年人，容任他人作
    為詐欺取財之工具。嗣前開詐騙集團成員即意圖為自己不法
    之所有，於95年9月7日，以電話向甲○○謊稱其欠繳電話費
    云云，使甲○○陷於錯誤後，依對方指示，到高雄市農會匯
    款新台幣（下同）33萬元至前揭楊勝竣所有之郵局帳戶內。
    嗣甲○○察覺有異，始報警處理。
二、案經臺中縣警察局烏日分局報請臺灣臺中地方法院檢察署檢
    察官偵查起訴。
    理  由
一、訊據被告丙○○坦承其能預見將自己所申辦之電話門號預付
    卡交付給不詳身分之成年人使用，足供他人作為詐騙財物聯
    絡之工具等事實不諱，惟矢口否認有幫助詐欺之犯行，辯稱
    ：上開行動電話預付卡並非伊所申辦，伊亦未將該行動電話
    預付卡交付給1名不詳年籍姓名之成年人使用云云。經查：
（一）證人即被害人甲○○於警詢時證稱：「我於95年9月7日10
      時30分接到中華電信語音電話，告知我電話0000-000000
      號繳費期限已過，將移交法院判決，請儘速撥打0000-000
      000號電話與自稱是國安局督察長之楊勝竣聯絡，我撥打
      該電話後，對方叫我趕快匯款至帳號00000000000000號楊
      勝竣烏日郵局帳戶，我就到高雄市鼎力農會櫃台轉帳33萬
      元至上開帳戶內，因而受騙」等語。於原審復到庭結證稱
      ：「我於95年9月7日接到詐騙集團電話，對方來電並未顯
      示號碼，對方係一名自稱中華電信人員之女子，說我電話
      沒有繳費，叫我按『9』，就有另一名男子自稱是電信警
      察，說我有電話被盜用1萬多元，並說我銀行帳戶有不明
      來路的錢，叫我匯款到他提供的帳戶內，我就按照對方提
      供的帳戶，匯款33萬元。後來對方用行動電話打我手機聯
      繫，來電顯示的號碼是0000-000000號。對方還有留一支
      0000-000000號電話，叫我打電話去詢問。最後這2支電話
      都不通了」等語。此外復有高雄市農會匯款條回條及存摺
      、楊勝竣郵局帳戶之使用人基本資料及最近交易資料等影
      本各1份附卷可稽，足見被害人甲○○於上開時間確有被
      前開詐欺集團詐騙33萬元之事實。
（二）至被告雖否認上開行動電話預付卡係其所申請及提供云云
      。但查(一)被告於警詢時坦承其國民身分證及其他證件均未
      遺失或借給他人使用（見警卷第8頁）；於偵查時復坦承
      上開行動電話預付卡申請書上所附之國民身分證及全民健
      康保險卡均係其所有，照片亦係其本人無訛（見偵查卷第
      32頁），準此可知上開行動電話預付卡申請書應係申請人
      持被告之國民身分證及全民健康保險卡所申請無疑。(二)證
      人即台灣大哥大股份有限公司桃園中平特約服務中心之職
      員郭佳浩於偵查時到庭結證稱：「上開行動電話預付卡是
      我承辦的，我承辦門號申請案件時，均會要求申辦人提供
      證件正本，且必須核對證件，須本人方得辦理。預付卡申
      請書上簽章欄之姓名是申請人自己簽的」等語（見偵查第
      44頁），足見上開行動電話預付卡應係申請人本人始得申
      請，亦無疑義。(三)上開行動電話預付卡申請書上申請人簽
      章處所簽之「丙○○」字跡，經核與被告於96年6月15日
      偵查時當庭所簽之「丙○○」字跡，無論從運筆方式或字
      體觀之，均極為類似，亦有上開行動電話預付卡申請書及
      被告當庭所簽之「丙○○」字跡足按（見核交字第666號
      偵查卷第5頁及偵查卷第34頁）。(四)參以被告於原審亦坦
      承其曾傳真國民身分證及全民健康保險卡影本予他人等情
      （見原審卷第20頁）。雖其供稱係欲向銀行辦理貸款之用
      云云，惟向銀行辦理貸款並非僅憑國民身分證及全民健康
      保險卡影本即可辦理，此為公眾周知之事實，是其此部分
      所陳，顯與事實不符，並不足取。
（三）證人楊勝竣於警詢時證稱：「我於95年9月7日上午10時左
      右，看報紙要辦貸款，打電話給一名男子0000-000000（
      綽號阿文），他告訴我要辦貸款需先把儲金簿、印章、提
      款卡交由他去將儲金簿交易資料弄漂亮一點，貸款才可以
      貸，當天12時左右約在台中縣烏日鄉○○路萊爾富便利商
      店將儲金簿、印章、提款卡交給一名專員，我不知道該男
      子姓名」等語。又證人楊勝竣確因提供上開烏日郵局，局
      號：000000-0號，帳號：000000-0號帳戶之存摺、提款卡
      （含密碼）予不詳年籍、姓名之成年人，容任他人作為詐
      欺取財之工具，因而經台灣台中地方法院以96年度簡字第
      1001號以幫助詐欺罪判處有期徒刑3月確定在案，亦有上
      開案號之刑事判決1份在卷足憑。
（四）又前開詐騙集團成員為達本件詐欺取財之目的，先以上開
      行動電話預付卡聯絡楊勝竣取得上開郵局帳戶之存摺、提
      款卡，再以上開郵局帳戶之存摺、提款卡取得本件詐欺款
      項，是上開行動電話預付卡及郵局帳戶之存摺、提款卡均
      對本件詐欺取財犯行予以不可或缺之助力，準此該行動電
      話預付卡及郵局帳戶之存摺、提款卡之提供者，均屬本件
      詐欺取財之幫助犯無疑。
（五）綜上所述，足證被告上開所辯顯係飾卸之詞，不足採信。
      此外復有上開行動電話預付卡申請書影本1份在卷足按，
      是罪證明確，被告之犯行堪以認定。
二、按被告以外之人於審判外之陳述，雖不符刑事訴訟法第159
    條之1至第159條之4之規定，而經當事人於審判程序同意作
    為證據，法院審酌該言詞陳述或書面陳述作成時之情況，認
    為適當者，亦得為證據。當事人、代理人或辯護人於法院調
    查證據時，知有第159條之5第1項不得為證據之情形，而未
    於言詞辯論終結前聲明異議者，視為有前項之同意，刑事訴
    訟法第159條之5第1項、第2項定有明文。立法意旨在於傳聞
    證據未經當事人之反對詰問予以核實，原則上先予排除，惟
    若當事人已放棄詰問或未聲明異議，基於證據資料愈豐富，
    愈有助於真實發現之理念，且強化言詞辯論主義，法院自可
    承認該傳聞證據例外擁有證據能力。查本件被告對於證人甲
    ○○、郭佳浩、楊勝竣等人上開於審判外陳述之證據能力，
    並未於言詞辯論終結前聲明異議，且本院審酌上開證人均係
    於案發後不久所為之陳述，記憶猶新，又非在非自由意志之
    情況下所為之陳述，所陳自較符事實，認該言詞陳述適當，
    依刑事訴訟法第159條之5第1項之規定，自得為證據。
三、按被告以幫助詐欺取財之意思，參與詐欺取財罪之構成要件
    以外之行為，核其所為，係犯刑法第30條第1項、第339第1
    項之幫助詐欺罪。被告係幫助犯，並依同法第30條第2項之
    規定減輕其刑。又被告之犯罪時間係在96年4月24日以前，
    合於中華民國96年罪犯減刑條例所定之減刑條件，應依同條
    例第2條第1項第3款之規定減其宣告刑2分之1。原審疏未詳
    予審究，遽以前開詐騙集團成員固曾以被告名義之0000-000
    000號電話撥打給楊勝竣，向楊勝竣收集帳戶，然楊勝竣並
    非犯罪之被害人，而為無罪之判決云云，自有違誤。檢察官
    上訴意旨執此指摘原判決不當，非無理由，應由本院將原判
    決予以撤銷改判。爰審酌被告犯罪之動機、目的、手段、被
    害人甲○○所受之危害、及被告犯罪後雖迄今仍否認犯罪，
    惟其僅提供上開行動電話預付卡、情節較輕等一切情狀，量
    處被告如主文第2項所示之刑，並依法減刑後，諭知易科罰
    金之折算標準，以示懲儆。
四、據上論結，應依刑事訴訟法第369條第1項前段、第364條、
    第299條第1項前段、刑法第30條第1項、第2項、第339條第1
    項、第41條第1項前段、刑法施行法第1條之1、中華民國96
    年罪犯減刑條例第2條第1項第3款、第7條、第9條，判決如
    主文。
本案經檢察官乙○○到庭執行職務。
中    華    民    國    97    年    6     月    10    日
            刑事第八庭  審判長法  官  羅  得  村
                              法  官  吳  進  發
                              法  官  劉  榮  服
上列正本證明與原本無異。
不得上訴。
                              書記官  周  巧  屏
中    華    民    國    97    年    6     月    11    日
附錄論罪科刑實體法條文：
刑法第339條第1項：
意圖為自己或第三人不法之所有，以詐術使人將本人或第三人之
物交付者，處5年以下有期徒刑、拘役或科或併科1千元以下罰金
。


司法院資訊處製作；財團法人民間司法改革基金會備份。
